【裁判字號】    95,交聲,269
【裁判日期】    950528
【裁判案由】    聲明異議
【裁判全文】
臺灣高雄地方法院交通事件裁定         95年度交聲字第269號
原處分機關  交通部公路總局高雄區監理所屏東監理站
異  議  人  甲○○
即受處分人
上列受處分人因違反道路交通管理處罰條例案件，對於交通部公
路總局高雄區監理所屏東監理站交通事件裁決所中華民國95年2
月22日屏監違字第82-Z00000000號裁決處分聲明異議，本院裁定
如下：
    主  文
異議駁回。
    理  由
一、異議意旨略以：異議人與同事於94年12月28日上午7 時50分
    ，循例駕駛於外線慢速車道行經國道3 號南下385 公里處，
    時速約100km/hr上下，遠處即見國道警察執行測速勤務，當
    時有車輛從內線及中線車道超越本人駕駛車輛，且本人前方
    亦有車輛（無法精確判斷距離，約7~10車身），當時見執勤
    警員搖手示意停車，在執勤警員告知本人超速，本人委婉向
    其說明並非本人超速，而是其他車輛，異議人向來常循例行
    駛於慢速車道，當時前方亦有車輛，且中線車輛快速超越異
    議人車輛，其所測超速之車輛應非異議人車輛。然執勤警員
    僅一再強調測速儀器並無問題，然異議人並無超速，客觀向
    其表達應是警員攔錯車輛。以上異議人隨車同事丁○○小姐
    可做明證。而測速儀器僅可單點測試，並要持續數秒，如何
    判定其他車輛是否超速；且當日外側車道若無其他車輛超速
    ，那本人車輛緊隨他車後約7~10車身，如何行速達130km/hr
    ；又事件經過多日，值勤員警若非具特異功能，於眾多案件
    中，如何記憶當時之本人駕駛車輛之行車狀況。故國道公路
    警察局第五警察隊應提供具體之違規相片與錄音光碟以昭公
    信，切莫虛構情事，倒果為因。又異議人重申並未質疑測速
    儀器準確度，然值勤人員難免會有疏失，偶有誤判 (認)車
    輛可以理解，但切勿一錯再錯，造成無端用路人之損失及不
    平等語。
二、按汽車行駛於高速公路或設站管制之道路，而不遵管制之規
    定者，處汽車駕駛人3,000 元以上6,000 元以下罰鍰；汽車
    駕駛人有上述情事者，除依原條款處罰鍰外，並予記點，道
    路交通管理處罰條例第33條第1 項、第63條第1 項第1 款分
    別定有明文。又汽車行駛高速公路，應依速限標誌指示，高
    速公路交通管制規則第5 條前段，亦有明確規定。
三、經查：
（一）本件異議人即受處分人甲○○駕駛車牌號碼ZL-3346 號自
      用小客車，於94年12月28日上午7 時50分在國道3 號公路
      南下385 公里處，因行車速度達時速130 公里，而該處速
      限為時速110 公里，計超速20公里，測距176 公尺，為國
      道公路警察局第5 警察隊執勤員警當場製單舉發，經原處
      分機關乃依道路交通管理處罰條例第33條第1 項規定裁處
      罰鍰3,000 元，並依同條例第63條第1 項第1 款（漏引第
      1 款）規定記違規點數1 點等情，有舉發違反道路交通管
      理事件通知單、內政部警政署國道公路警察局第5 警察隊
      95年1 月27日公警五交字第0950570070號書函、交通部公
      路總局高雄區監理所屏東監理站違反道路交通管理事件裁
      決書等影本各1 件附卷可稽。
（二）經本院傳喚舉發本件違規事件之執勤員警丙○○到庭具結
      證述略謂：「（異議人問：先用雷射槍瞄準之後，到把雷
      射槍放下來，這段期間是否眼睛會離開被瞄準的車輛？）
      答：我們只是把雷射槍放在一旁，然後舉起紅旗，就要攔
      車了，除非車流量非常的大，不然不會誤判，因為視線會
      停留在該超速的車子上，而且當天3 個車道，我們都是針
      對開在外側的車輛，這樣子更不可能誤判。（異議人問：
      執行勤務眼睛難道不會疲勞嗎，如何確認你的眼睛沒有誤
      判？）答：當天我們執行勤務是4 點到8 點，因為取締交
      通違規也是攸關駕駛人的權利問題，所以我們會斟酌到自
      己的身體狀況、當時的車流量、使用的儀器（例如：電池
      是否充足）等相關問題。（異議人問：當天7 時50分是否
      為上班時間，車流量多不多？）答：車流量的狀況，不算
      多，依當時的車流量，車速可以維持110 公里，而不會擁
      塞。（異議人問：在當時並非證人丙○○進行測速，如何
      保證不會有人為疏失？）答：我所陳述的只是我們一般執
      行測速的程序、流程，當天進行測速的情形是個案問題，
      要由當天測速的同事回答。」等語綦詳。另證人即當天執
      行測速之警員乙○○則到庭證稱：「（異議人問：先用雷
      射槍瞄準之後，到把雷射槍放下來，這段期間是否眼睛會
      離開被瞄準的車輛？）答：先瞄準鎖定超速的車子，才會
      放下雷射槍去攔下那部車。（異議人問：如何確認你的眼
      睛沒有誤判？）答：有可能會誤判，但是機率很小，一般
      來講我的眼睛是一直盯著車子，要誤判是車流量非常大而
      且打內線的車子的時候才有可能發生，我能夠瞄準那輛車
      子就表示我可以看得到那輛車子，所以基本上不會誤判。
      （異議人問：當天7 時50分是否為上班時間，車流量多不
      多？如何去界定車流量多或少？我當時開在慢車道，但是
      有很多白色的車子，如何確定就是我的車子超速？）答：
      我們看到車子時才會去瞄準，然後判斷可以可以攔下來，
      有沒有危險，不是隨便去瞄準車子，所以基本上是因為已
      經在目視上判斷該部車子超速，才用儀器去瞄準，再把超
      速的車輛攔下來。‧‧‧（異議人問：是否有攔錯車的情
      況？）答：不會。」等語明確。觀諸上揭證詞，顯見本件
      執勤員警當時以手持式雷射測速槍施測之對象，確係異議
      人無訛，並因測得異議人有未依速限標誌指示行駛之違規
      行為，始加以攔停舉發。而證人丙○○、乙○○均為國道
      公路警察，當時依法執行交通勤務，與異議人又無怨隙，
      洵無甘冒偽證罪責設詞攀誣之理。
（三）又異議人雖認警員不無誤判之可能。然經本院提示值勤警
      員於本院作證時所繪之現場圖，異議人對此並無意見，堪
      信當日值勤警員所在之舉發違規及道路之方向等相關位置
      ，確如現場圖所繪相符。則依該現場圖，警員所在之位置
      視線良好，並無障礙物，且異議人對於警員所證稱：當時
      車流量良好。時速可達110 公里，而異議人係行駛於外側
      車道等情，亦無意見。則依當時之車流量及值勤警員所在
      之位置與異議人所行駛之車道及道路轉向，堪信值勤警員
      無誤判之可能，故異議人此部分辯解應無可採。又異議人
      雖傳喚同車證人丁○○為證，然證人丁○○於本院審理時
      亦證稱：當時沒看到異議人之儀表板，不知車速多少等語
      ，故證人此部份證詞亦不足為有利異議人之認定。
四、綜上所述，本件異議人駕駛汽車行駛於高速公路，有未依速
    限標誌指示而超速行駛之違規行為，已臻明確。舉發單位以
    異議人有「行速130 公里、限速110 公里、超速20公里」之
    違規行為，當場製單舉發，經異議人依限到案提出申訴，原
    處分機關依道路交通管理處罰條例第33條第1 項、違反道路
    交通管理事件統一裁罰基準表之規定，裁處罰鍰3,000 元，
    並依同條例第63條第1 項第1 款（漏引第1 款）規定記違規
    點數1 點，洵屬有據，核無違法或不當之處。異議人執持上
    揭理由，對原處分機關所為之裁決處分聲明異議，為無理由
    ，應予駁回。
五、依道路交通案件處理辦法第19條，裁定如主文。
中    華    民    國    95    年    5     月    28    日
            交通法庭  法  官  黃宣撫
如不服本裁定應於送達後5日內向本院提出抗告狀。
以上正本證明與原本無異。
中    華    民    國    95    年    6     月    1     日
                      書記官  鄭永媚


司法院資訊處製作；財團法人民間司法改革基金會備份。
